【裁判字號】    99,重訴,24
【裁判日期】    990531
【裁判案由】    毒品危害防制條例
【裁判全文】
臺灣桃園地方法院刑事判決              99年度重訴字第24號
公  訴  人  臺灣桃園地方法院檢察署檢察官
被      告  甲○○
指定辯護人  本院公設辯護人 陳瑞明
上列被告因違反毒品危害防制條例案件，經檢察官提起公訴（98
年度偵字第24403號），本院判決如下：
    主  文
甲○○共同運輸第一級毒品，處有期徒刑拾年。扣案之第一級毒
品海洛因柒顆（淨重合計肆佰捌拾點柒公克，純度百分之陸
拾玖點零伍，純質淨重合計佰拾肆點零貳公克，含最內層包
裝之保鮮膜共柒只）沒收銷燬之。扣案之包裝海洛因之外層保險
套共柒拾只、黑色內褲壹件、鐵灰色短褲壹件、碩美科滑鼠盒壹
只（含包覆海洛因之衛生紙陸張）、手機套壹只（含包覆海洛因
之衛生紙肆張），均沒收之。
    事  實
一、甲○○明知海洛因係毒品危害防制條例第2 條第2 項第1 款
    所訂之第一級毒品，亦屬懲治走私條例第2 條第3 項授權公
    告之「管制物品項目及其數額」所列甲類第4 款之管制進口
    物品，未經許可不得運輸、私運進口及非法持有。於民國98
    年9 月間，甲○○透過年籍姓名不詳綽號「阿明」之成年男
    子介紹，結識年籍姓名不詳綽號「小麥」之成年運毒集團成
    員，綽號小麥之人於98年9 月底間某日招待甲○○至柬埔寨
    金邊旅遊，甲○○抵達柬埔寨金邊後，再由同屬該運毒集團
    某姓名年籍不詳綽號「老闆」之成年男子接機，並詢問甲○
    ○有無意願運輸毒品入境臺灣以賺取外快，甲○○見有利可
    圖遂允諾之，並於98年10月初某日返臺與綽號小麥之人商談
    運毒事宜，雙方約定運輸7 顆海洛因入境臺灣，甲○○可得
    新臺幣（下同）共14萬元之報酬（每顆2 萬元）。謀議既定
    ，甲○○即與綽號小麥、老闆之人共同基於運輸第一級毒品
    海洛因之犯意聯絡，先由綽號小麥之人為甲○○辦理護照、
    購買機票。而於98年10月21日晚間某時，綽號小麥之人並約
    定甲○○於翌日（22日）凌晨間某時至臺中市○○路某處相
    見。雙方於前址碰面後，綽號小麥之人乃交付甲○○之中華
    民國護照、機票及至機場交通費1,500 元予甲○○，要甲○
    ○自行搭車至臺灣桃園國際機場（下稱桃園機場）搭機前往
    柬埔寨金邊，甲○○即於98年10月22日晚間某時依約抵達柬
    埔寨金邊，而綽號小麥之人則另於次日（即23日）搭機至柬
    埔寨金邊會合。於甲○○到達柬埔寨金邊機場時，即由某姓
    名年籍不詳之同屬該運毒集團成員安排甲○○於當地旅館入
    住，並由綽號老闆之人支付甲○○生活開銷美金50元。俟於
    98 年10 月30日晚間，綽號小麥之人乃攜帶7 顆鉛封成球形
    之海洛因（各該球形海洛因，最內層係由保鮮膜包裹，再以
    10層之保險套包裝）前往甲○○入住之飯店房間內，指示甲
    ○○將之塞入肛門內以運回臺灣，因甲○○僅得塞入2 顆海
    洛因，另5 顆海洛因，甲○○則將其中2 顆海洛因各先以2
    張衛生紙包裹後，塞入其所有之手機套裡，再將剩下之3 顆
    海洛因亦各以2 張衛生紙包裹後，置放於其所有之碩美科滑
    鼠盒內，復以黑色內褲包藏裝有2 顆海洛因之手機套，又將
    裝有3 顆海洛因之滑鼠盒以鐵灰色短褲包裹後，均置入甲○
    ○之行李內。待甲○○將上開海洛因包藏完畢後，於98年10
    月31 日 下午某時，甲○○即攜帶上開行李至柬埔寨金邊機
    場搭乘長榮航空公司BR-266號班機抵達桃園機場而將前開海
    洛因運抵臺灣。嗣經警據報後，於同日晚間7 時許，在甲○
    ○入境時，財政部臺北關稅局人員於桃園機場第二航廈為入
    境檢查作業，乃當場自甲○○行李內查獲上開海洛因5 顆，
    另經法務部調查局桃園縣調查站調查員持臺灣高雄地方法院
    檢察署檢察官核發之鑑定許可書，帶同甲○○至桃園敏盛醫
    院經甲○○同意而自肛門排出海洛因球2 顆（前開海洛因共
    7 顆，合計淨重483.73公克、純質淨重334.02公克) 。另扣
    得甲○○用以包裝海洛因之黑色內褲1 件、鐵灰色短褲1 件
    、碩美科滑鼠盒1 只、手機套1 只，始悉上情。
二、案經法務部調查局桃園縣調查站報請臺灣桃園地方法院檢察
    署檢察官偵查後起訴。
    理  由
壹、證據能力方面
    按被告以外之人於審判外之言詞或書面陳述，除法律有規定
    者外，不得作為證據；又被告以外之人於審判外之陳述，雖
    不符合刑事訴訟法第159 條之1 至第159 條之4 之規定，而
    經當事人於審判程序同意作為證據，法院審酌該言詞陳述或
    書面陳述作成時之情況，認為適當者，亦得為證據，而當事
    人、代理人或辯護人於法院調查證據時，知有上開不得為證
    據之情形，而未於言詞辯論終結前聲明異議者，視有前項之
    同意，刑事訴訟法第159 條第1 項及第159 條之5 分別定有
    明文。查卷附法務部調查局桃園縣調查站刑案現場照片、財
    政部臺北關稅局98年10月31日北稽檢移字第0980100188號函
    及毒品初步檢驗報告單等，雖屬被告以外之人於審判外之書
    面陳述，然經本院於審判程序提示予被告及辯護人並告以要
    旨，業經被告及辯護人表示無意見，且均未聲明異議，本院
    審酌上開審判外書面陳述並無不法取證之情事，且均足佐證
    本件運輸毒品案件之情形，是本院審酌應認為適當，依上揭
    法條意旨，亦得援為本案證據。
貳、事實能力方面
    上揭事實，業據被告甲○○迭於警詢、偵訊及本院審理時均
    坦承不諱。而細繹被告甲○○於警詢中之供述：伊於98年10
    月31日將5 粒海洛因夾藏於行李及將2 粒海洛因塞入肛門，
    自金邊搭乘長榮航空公司BR-266號班機入境桃園機場，在通
    過海關檢查線時，被查獲5 粒海洛因及在敏盛醫院排出2 顆
    海洛因。因為伊一直沒有工作，於98年9 月間，是透過綽號
    阿明之人介紹，結識綽號小麥之人，綽號小麥之人於98年9
    月底間某日即招待伊至柬埔寨金邊旅遊2 週，抵達柬埔寨金
    邊後，再由綽號老闆之人接機，並詢問伊有無意願運輸毒品
    入境臺灣以賺取外快，伊同意，但這次沒有運輸毒品。伊於
    98年10月初返臺後，綽號小麥之人問伊要不要走私7 顆海洛
    因，事成之後會給伊14萬元的酬勞。約半個月後，綽號小麥
    之人向伊拿身分證去辦護照、訂機票。於98年10月21日晚間
    ，綽號小麥之人即約伊於98年10月22日凌晨在臺中市○○路
    相見。見面後，綽號小麥之人將護照、機票及1,500 元給伊
    ，要伊自行搭車至桃園機場，自己搭飛機至柬埔寨金邊，並
    表示有人會在那邊接伊，伊於98年10月22日晚間抵達柬埔寨
    金邊，而綽號小麥之人則另於23日搭機至柬埔寨金邊會合。
    伊到達柬埔寨金邊機場時，即由某姓名年籍不詳之人安排伊
    去隔壁旅館。於98年10月30日晚間，綽號小麥之人就到伊飯
    店，先將2 顆海洛因塞入肛門，再將5 顆海洛因放入伊行李
    內後，送伊到柬埔寨金邊機場搭乘長榮航空公司BR-266 號
    班機返回臺灣等語（見臺灣桃園地方法院檢察署98年度偵字
    第24403 號偵查卷宗第5 頁至第6 頁）；其於偵訊時供承：
    伊是在98年10月22日出境去柬埔寨，住宿及機票是綽號小麥
    之人提供，到柬埔寨後，是當地人接應，這次攜帶入境的毒
    品是一個叫老闆的人在晚上交給伊，是在柬埔寨金邊的飯店
    交給伊，這次攜帶的毒品就是行李所夾帶的5 顆及伊體內排
    出的2 顆毒品。到柬埔寨的機票及開銷都是綽號小麥之人所
    準備的，跑這趟約定的報酬是14萬元等語（見同上偵卷第34
    頁至第35頁）；其於本院準備程序時供稱：在行李及伊肛門
    內排出總共7 顆海洛因球，確實是伊自柬埔寨帶回臺灣的。
    代價為14萬元，沒有拿到錢，要有成功才領得到錢，前往的
    旅費及生活費都是綽號老闆之人交付給伊的。伊知道裡面裝
    的是毒品等語（見本院99年度審重訴第2 號卷第22頁）；其
    於本院審理時自承：是綽號阿明之人介紹伊與綽號小麥之人
    認識，之後伊到柬埔寨之後見到綽號小麥之人，然後綽號小
    麥之人再安排運輸毒品的事情。伊不知道綽號老闆之人的名
    字為何，是綽號老闆之人拿毒品給伊運回來。代價是1 顆2
    萬元，7 顆14萬元。還沒有拿到報酬。到柬埔寨，綽號老闆
    、小麥之人有給伊美金50元為生活費用，機票是他們出的。
    扣案的7 顆海洛因球，其中有2 顆是在肛門取出，另外5 個
    ，後來放在滑鼠盒，然後用衣服包起來。手機套有當作包裝
    工具。是1 個1 個放，其中有些放在手機套，然後放在滑鼠
    盒，有些直接放在滑鼠盒裡面。是用內褲及灰色的短褲包裹
    ，然後放在行李箱的底下。刑案現場照片上的衛生紙是包裝
    海洛因的，每顆海洛因用兩張衛生紙包起來，5 顆總共10張
    衛生紙。扣案海洛因球七顆，外包裝是10層保險套。最裡面
    的是保鮮膜等語（見本院審理卷第23頁第25頁）。經核與卷
    附臺灣高雄地方法院檢察署鑑定許可書、財政部臺北關稅局
    98年10月31日北稽檢移字第0980100188號函、被告甲○○之
    身分證、中華民國護照影本、法務部調查局桃園縣調查站刑
    案現場照片各1 份等（各見同上偵卷第9 頁至第11頁第20頁
    、第23頁至第30頁）相符。此外，並有扣案之黑色內褲1件
    、鐵灰色短褲1 件、碩美科滑鼠盒1 只、手機套1 只，可資
    佐證。又扣案之被告甲○○夾藏於行李及體內之球形塊狀7
    顆（毛重共513 公克），經法務部調查局桃園縣調查站檢驗
    結果，均呈現第一級毒品海洛因之反應，有該站初步檢驗報
    告單1 紙附卷可參（見同上偵卷第21頁）；再經送法務部調
    查局以化學呈色法、氣相層析質譜分析法鑑驗結果，均含第
    一級毒品海洛因成分（合計淨重483.73公克，純度為69.05%
    ，純質淨重合計334.02公克），有該局98年11月23日調科壹
    字第09823 031630號鑑定書1 紙在卷可稽（見同上偵卷第51
    頁），足認被告甲○○前揭具任意性之自白核與事實相符，
    應屬可信。綜上所述，事證明確，被告甲○○上揭犯行已堪
    認定，應依法論科。
、論罪科刑方面
一、按行為後法律有變更者，適用行為時之法律。但行為後之法
    律有利於行為人者，適用最有利於行為人之法律，刑法第2
    條第1 項定有明文。又比較時應就罪刑有關之共犯、未遂犯
    、牽連犯、連續犯、結合犯，以及累犯加重、自首減輕暨其
    他法定加減（如身分加減）與加減例等一切規定，綜其全部
    罪刑之結果而為比較（最高法院24年上字第4634號判例、95
    年第8 次刑事庭會議決議參照）。又按毒品危害防制條例第
    4 條第1 項、第17條業於98年5 月20日修正公布，依同條例
    第36條規定，自公布後6 個月（即98年11月20日）施行。是
    本件被告甲○○行為後，毒品危害防制條例第4 條第1 項、
    第17條業已修正，並於98年11月20日施行，是被告犯後法律
    已有變更，修正前毒品危害防制條例第4 條第1 項規定為：
    「製造、運輸、販賣第一級毒品者，處五年以上有期徒刑，
    得併科新臺幣一千萬元以下罰金。」修正後毒品危害防制條
    例第4 條第1 項則規定為：「製造、運輸、販賣第一級毒品
    者，處五年以上有期徒刑，得併科新臺幣二千萬元以下罰金
    。」就其法定罰金刑部分，已由修正前「得併科新臺幣一千
    萬元以下罰金」更改為「得併科新臺幣二千萬元以下罰金」
    是以修正前之毒品危害防制條例較有利於被告甲○○；然修
    正前毒品危害防制條例第17條原規定：「犯第4 條第1 項至
    第4 項、第5 條第1 項至第4 項前段、第6 條第1 項至第4
    項、第7 條第1 項至第4 項、第8 條第1 項至第4 項、第10
    條或第11條第1 項、第2 項之罪，供出毒品來源，因而破獲
    者，得減輕其刑。」修正後毒品危害防制條例第17條則修正
    為：「犯第4 條至第8 條、第10條或第11條之罪，供出毒品
    來源，因而查獲其他正犯或共犯者，減輕或免除其刑。犯第
    4 條至第8 條之罪於偵查及審判中均自白者，減輕其刑。」
    自以修正後之減輕規定，較有利於被告甲○○。經綜合比較
    結果，雖修正後違反毒品危害防制條例第4 條第1 項之罰金
    刑部分已變更為二千萬元以下而不利於被告甲○○，惟依修
    正後第17條第2 項規定，於偵訊及本院審理時自白犯罪之被
    告甲○○應減輕其刑，是自以修正後毒品危害防制條例之規
    定較有利於被告甲○○，故依刑法第2 條第1 項後段之規定
    ，應一體適用修正後毒品危害防制條例第4 條第1 項、第17
    條之規定。
二、再按海洛因為毒品危害防制條例第2 條第1 項第1 款所列之
    第一級毒品，且係行政院依懲治走私條例第2 條第4 項法律
    授權公告之「管制物品項目及其數額」甲項第4 款規定之管
    制進出口物品，不限其數額，均不得運輸及私運。次按運輸
    毒品罪祇以所運輸之毒品已實施運送為已足，並非以運抵目
    的地為完成犯罪之要件，換言之，區別該罪既遂、未遂之依
    據，應以已否起運為準，既已起運，構成該罪之輸送行為即
    已完成，不以達到目的地為既遂條件（最高法院92年度台上
    字第3096號判決可資參照）。查被告甲○○自柬埔寨運輸毒
    品海洛因抵達桃園機場，雖於通關時，即為警查獲，但其既
    已搭乘飛機抵達桃園機場，並下機進入我國領域內，其私運
    管制物品海洛因進口及運輸毒品海洛因之行為自已完成。是
    核被告甲○○所為，係犯修正後毒品危害防制條例第4 條第
    1 項之運輸第一級毒品罪及懲治走私條例第2 條第1 項之私
    運管制物品第一級毒品海洛因進口罪。被告甲○○、綽號小
    麥、老闆之人及所屬之運毒集團成員間就運輸第一級毒品罪
    、私運管制物品第一級毒品海洛因進口之犯行，均有犯意聯
    絡及行為分擔，均為共同正犯。被告甲○○持有毒品海洛因
    之低度行為，為運輸毒品海洛因之高度行為所吸收，不另論
    罪。被告甲○○所犯上開運輸第一級毒品及私運管制物品進
    口各罪，係一行為觸犯二罪名，為想像競合犯，應依刑法第
    55 條 之規定，從一重之運輸第一級毒品罪處斷。被告甲○
    ○犯運輸第一級毒品罪，於偵查及審判中均自白犯罪，應依
    修正後毒品危害防制條例第17條第2 項規定，減輕其刑。復
    按刑法第59條之酌量減輕其刑，必於犯罪之情狀，在客觀上
    足以引起一般同情，認為即予宣告法定低度刑期，猶嫌過重
    者，始有其適用（最高法院51年度台上字第899 號判例參照
    ）。本院審酌被告甲○○非屬本件運輸毒品犯行之主導者，
    為圖小利而為本件運毒犯行，被告甲○○此次運輸之第一級
    毒品海洛因數量雖鉅，然因及時為警查獲，尚未流出市面，
    所生損害未擴大，衡情論以法定最輕本刑，猶屬過重，其犯
    罪之情狀，衡情尚有可憫之處，爰依刑法第59條規定，予以
    酌量減輕其刑，並遞減其刑。爰審酌被告甲○○明知第一級
    毒品海洛因對於人體有莫大之戕害，竟漠視毒品之危害性，
    為圖一己私利，運輸海洛因進入臺灣，對國民及自己身心健
    康及社會風氣具有潛在威脅之嚴重性，幸運輸之海洛因甫進
    入我國即為治安單位查獲，尚未造成毒害，兼衡被告甲○○
    於偵訊及本院審理時均坦承犯行之態度、犯罪手段、智識程
    度、素行等一切情狀，認公訴人求處被告甲○○有期徒刑16
    年，稍屬過重，爰量處如主文所示之刑，以資懲儆。扣案之
    第一級毒品海洛因（合計淨重483.73公克，純質淨重合計33
    4.02公克），屬毒品危害防制條例規定之第一級毒品，有法
    務部調查局98年11月23日調科壹字第0982303163 0號鑑定書
    1 紙在卷可參，應依毒品危害防制條例第18條第1 項前段沒
    收銷燬之。又被告係以內層保鮮膜及外有10層之保險套包裝
    扣案之海洛因共7 顆，業據被告甲○○供承在卷（見本院審
    理卷第25頁背面），是扣案包裝海洛因最內層之保鮮膜共7
    只，因直接與上開毒品接觸，雖非毒品，惟因包裝與其上極
    微量之毒品均已合而為一，無從析離，應整體視為毒品，併
    依毒品危害防制條例第18條第1 項前段之規定，宣告沒收銷
    燬。另扣案包裝海洛因外層之保險套共70只（1 顆10只，7
    顆共70只），為供被告犯本件運輸第一級毒品罪所用之物，
    應依毒品危害防制條例第19條第1 項規定諭知沒收。又扣案
    之黑色內褲1 件、鐵灰色短褲1 件、碩美科滑鼠盒1 只（含
    包覆海洛因之衛生紙6 張）及手機套1 只（含包覆海洛因之
    衛生紙4 張），亦為供被告犯本件運輸第一級毒品犯罪所用
    之物，亦據被告甲○○供述明確（見本院審理卷第25頁），
    亦均應依毒品危害防制條例第19條第1 項規定諭知沒收。至
    綽號小麥、老闆之人雖允諾被告甲○○此次運輸第一級毒品
    海洛因若交貨成功，則給予每顆2 萬元之報酬，惟被告甲○
    ○於運輸第一級毒品入境我國旋遭查獲，被告甲○○既尚未
    實際取得每顆2 萬元之報酬，自無從為沒收追繳之諭知。另
    共犯綽號小麥、老闆之人各交付予被告甲○○1,50 0之新臺
    幣、機票及美金50元係供被告甲○○前往搭機至柬埔寨，及
    於柬埔寨當地之生活開銷，亦經被告甲○○供述明確（見同
    上偵卷第6 頁至第7 頁，本院審理卷第24頁），尚無積極證
    據認係運毒之報酬，亦不就此為沒收追繳之諭知。
據上論斷，應依刑事訴訟法第299 條第1 項前段，修正後毒品危
害防制條例第4 條第1 項、第17條第2 項、第18條第1 項、第19
條第1 項前段，懲治走私條例第2 條第1 項，刑法第11條前段、
第2 條第1 項後段、第28條、第55條、第59條，判決如主文。
本案經檢察官楊凱真到庭執行職務。
中    華    民    國    99    年     5    月    31    日
                  刑事第七庭審判長  法  官  蕭世昌
                                    法  官  毛松廷
                                    法  官  蔡羽玄
以上正本證明與原本無異。
如不服本判決，應於送達後10日內向本院提出上訴狀（應附繕本
），其未敘述上訴理由者，應於上訴期間屆滿後20日內，補提理
由書狀於本院，上訴於臺灣高等法院。
                                    書記官  陳玉芳
中    華    民    國    99    年    6     月    1     日
附錄論罪科刑法條：
修正後毒品危害防制條例第4條第1項
製造、運輸、販賣第一級毒品者，處死刑或無期徒刑；處無期徒
刑者，得併科新台幣二千萬元以下罰金。
懲治走私條例第2條
私運管制物品進口﹑出口逾公告數額者，處七年以下有期徒刑，
得併科新台幣二十萬元以下罰金。
以犯前項之罪為常業者，處三年以上十年以下有期徒刑，得併科
新台幣三十萬元以下罰金。
第一項之未遂犯罰之。
第一項所稱管制物品及其數額，由行政院公告之。

司法院資訊處製作；財團法人民間司法改革基金會備份。
